臺灣彰化地方法院交通事件裁定　　　 100年度交聲字第1212號
移
異 議 人 即
受 處 分 人　吳莉雯
上列異議人即受處分人因違反道路交通管理處罰條例案件，對於
交通部公路總局臺中區監理所彰化監理站民國100年8月23日所為
之處分（原處分案號：彰監四字第裁64-Z00000000號），聲明異
議，本院裁定如下：
    主  文
異議駁回。
    理  由
一、原處分意旨略以：異議人即受處分人（下稱異議人）吳莉雯
    於民國（下同）100 年4 月5 日下午4 時33分許，駕駛車牌
    號碼9280-KN 號自用小客車，行經國道3 號北上203 公里（
    快官交流道出口）處，因有「行駛高速公路未依規定變換車
    道」之違規，為內政部警政署國道公路警察局第七警察隊快
    官分隊警員以公警局交字第Z00000000 號舉發違反道路交通
    管理事件通知單依法舉發，並於100 年8 月23日以彰監四字
    第裁64-Z 00000000 號裁決書，裁處罰鍰新臺幣（下同）3,
    000 元，並記違規點數1 點，於法應無不合等語。
二、聲明異議意旨略以：異議人駕車符合高速公路及快速公路交
    通管制規則第11條規定，變換車道有顯示方向燈告知前後車
    輛，並保持安全距離及間隔，由公警七支第1000770924號函
    文附件圖一、圖二，可看出伊變換車道有顯示方向燈，並未
    驟然變換車道。圖三伊與圖中第二輛車併行，並未強行插入
    ，是減速等待安全間隔再插入第二輛及第三輛（白車）之間
    ，若伊為強行插入應為超越第二輛車插入第一與第二輛車之
    間；又圖示三輛車並不符合連貫定義，伊有顯示方向燈，減
    速等待安全間隔再插入最外側車道，不得依道路交通管理處
    罰條例第33條第1 項第4 款處罰；槽化線後方之白色間隔標
    線原即設計為變換車道以駛離或駛入高速公路，伊於間隔白
    色標線處變換車道，不能僅憑員警主觀認定判定本人違規；
    何謂強行插入，伊未鳴按喇叭，亦未使後方車輛緊急剎車，
    其何來強行之有，該員僅以主觀認定便罰伊，違反人民法律
    感情。爰依法聲明異議，請求撤銷原處分云云等語。
三、按汽車行駛於高速公路、快速公路或設站管制之道路，不遵
    使用限制、禁止、行車管制及管理事項之管制規則，而未依
    規定變換車道，處汽車駕駛人3,000 元以上6,000 元以下罰
    鍰，道路交通管理處罰條例第33條第1 項第4 款定有明文。
    又為使本條收規範之效，乃依道路交通管理處罰條例第33條
    第6 項授權交通部會同內政部訂定「高速公路及快速公路交
    通管制規則」以補充同條第1 項內容。另汽車駕駛人有違反
    上開條例第33條第1 項各款情形之一者，除依原條款處罰鍰
    外，並分別記違規點數1 點，道路交通管理處罰條例第63條
    第1 項第1 款亦有明文。
四、經查：
  (一)異議人經內政部警政署國道公路警察局第七警察隊快官分隊
    警員製單逕行舉發於上揭時地有駕駛車牌號碼9280-KN 號自
    用小客車行駛高速公路未依規定變換車道之行為，並經原處
    分機關裁處如前所述之裁罰等情，有內政部警政署國道公路
    警察局100 年5 月4 日公警局交字第Z00000000 號舉發違反
    道路交通管理事件通知單、原處分機關100 年8 月23日彰監
    四字第裁64-Z00000000號裁決書各1 份、採證照片6 幀附卷
    可稽，此部分事實當可認定。
  (二)按高速公路及快速公路交通管制規則第11、18條規定「汽車
    在行駛途中，不得驟然或任意變換車道，如欲超越前車或變
    換車道時，應先顯示方向燈告知前後車輛，並保持安全距離
    及間隔，方得超越或變換車道。」「汽車駛離高速公路及快
    速公路主線車道擬進入交流道、服務區、休息站時，應先駛
    入外側車道，再循減速車道逐漸降低速率行駛。」；次按所
    謂「高速公路」，係指其出入口完全控制，中央分隔雙向行
    駛，除起迄點外，並與其他道路立體相交，專供汽車行駛之
    公路。「主線車道」係指車道中可供汽車直駛之車道。而「
    外側車道」係指主線車道中之最右側車道。「減速車道」係
    指設於主線車道與匝道之間，專供汽車駛離主線車道進入匝
    道前減速之車道。「交流道」係指高速公路及快速公路間或
    與其他道路連接，以匝道構成立體相交之部分。高速公路及
    快速公路交通管制規則第2條第1、3、4、10、12款亦分別有
    明確說明。又交通部亦依職權發佈「汽車駕駛人於高速公路
    駕車插入正在連貫行駛汽車之中間，顯具高度危險性，亦屬
    高速公路上不當之行為，自應依道路交通管理處罰條例第33
    條處罰」之函釋資以補充（交通部76年11月24日交路（76）
    字第027885號函函釋參照）。是上開規定、函釋已明確規定
    關於高速公路及快速公路汽車變換車道之要件及法律效果。
  (三)汽車駕駛人駕駛車輛欲駛離國道三號高速公路北上主線車道
    ，擬進入快官交流道時，揆諸上開規定，應先將車輛駛入外
    側車道，再循減速車道逐漸降低速率行駛，進入快官交流道
    。而國道三號高速公路北上快官交流道出口前於204.08公里
    及203.9公里處，依法設有「快官出口」、「出口靠右」之
    出口預告標誌，並於北上203.95公里處為起始點，至約203.
    05公里（槽化線）快官出口處相距約900公尺距離設有減速
    車道，供汽車駕駛人沿外側車道循減速車道逐漸降低速率行
    駛，而進入快官交流道，此亦有本院98年度交聲字第1444號
    卷附內政部警政署國道公路警察局第七隊警察隊警員周本英
    職務報告及出口預告標誌照片14張附卷可憑。惟異議人於10
    0 年4 月5 日下午4 時33分許，駕駛車牌號碼9280-KN 號自
    用小客車，行經國道三號高速公路北上203 公里（快官交流
    道出口）處，於駛離主線車道擬進入快官交流道之際，並未
    在北上203.95公里處，即沿外側車道循減速車道逐漸降低速
    率行駛，而進入快官交流道，而係將車輛行駛在車流順暢之
    外側主線車道，並於車輛接近快官交流道口處（約距離槽化
    線前3 輛自小客車之車距）開始閃右方向燈，隨即橫跨白色
    虛線將車輛變換到行車緩慢之減速車道，並插入正在減速車
    道上連貫行駛之車輛中間乙情，有內政部警政署國道公路警
    察局第七隊警察隊檢附之採證照片6 張附卷可稽，其行為顯
    已嚴重危害在減速車道上連貫行駛車輛之行車安全及路權，
    同時異議人在主線車道上減速，並等候插入減速車道之際，
    亦已嚴重危害在主線車道上依速限行駛車輛之行車安全，並
    造成交通秩序之混亂，其有行駛於高速公路，不遵使用限制
    、禁止、行車管制及管理事項之管制規則，而有未依高速公
    路及快速公路交通管制規則第18條規定變換車道之行為，至
    為明顯。異議人雖辯稱伊於間隔白色標線處即變換車道，惟
    本件乃係處罰其未於北上203.95公里處即循減速車道依序進
    入出口匝道，而逕由外側車道直接插入減速車道之連貫行駛
    車陣之違規行為，要與是否跨越白色虛線無涉，是其所辯，
    亦無法解免其責。
  (四)再者，異議人雖以伊變換車道有顯示方向燈，並未驟然變換
    車道。圖三伊與圖中第二輛車併行，並未強行插入，是減速
    等待安全間隔再插入第二輛及第三輛（白車）之間等詞置辯
    ，然異議人如準備下交流道，本當及早進入減速車道並依序
    行駛，豈有不遵守規定跟著車流「慢慢」依序行駛下交流道
    ，而違規「插入」減速車道之連貫行駛車陣中，以節省慢慢
    排隊行進的時間，若此違規行為均僅因未實際發生碰撞事故
    而毋庸加以處罰，不僅對遵守規定之其他駕駛人不公平，且
    將來每個駕駛人均如法違規「插入」減速車道，其可能發生
    之危險將無法想像，是異議人以上開理由請求免罰，要無理
    由。本件異議人於匝道出口前始插入連貫排隊下匝道之車輛
    之駕駛行為，易肇致尾隨本車之後方車輛與所插入車陣之後
    方車輛反應不及而增加發生交通事故之危險，自屬驟然或任
    意換車道之駕駛行為，並不因異議人是否有減速或事先顯示
    方向燈，或所插入車陣中的車輛之速度快慢而有不同之認定
    ，異議人上開所辯，顯無足採。
  (五)至異議人質疑何謂強行插入，伊未鳴按喇叭，亦未使後方車
    輛緊急剎車，其何來強行之有等語云云，惟上述規定、函釋
    已規定關於高速公路及快速公路汽車變換車道之要件及法律
    效果，該要件性質上乃屬不確定之法律概念，屬法律授權賦
    予舉發員警依其經驗為專業判斷，行政機關就此等事項之決
    定，有判斷餘地，除顯有判斷瑕疵外，法院即應尊重行政機
    關之見解。是異議人上開所指，乃係對法令闡釋有所誤會，
    自不可採。
五、綜上，異議人確有前揭違規行為，已如前述。原處分機關據
    以援引前揭規定，對異議人裁處罰鍰3,000 元，並記違規點
    數1 點，於法並無違誤或不當之處。本件聲明異議為無理由
    ，應予駁回。
據上論斷，應依道路交通管理處罰條例第87條第2項，道路交通
案件處理辦法第19條，裁定如主文。
中    華    民    國   100    年    10    月    7     日
                         交通法庭     法  官  黃齡玉
以上正本證明與原本無異。
如不服本裁定，應於裁定送達後五日內向本院提出抗告狀(須附
繕本 )。
中    華    民    國   100    年    10    月    7     日
                                      書記官  李噯靜